Inventaris van het archief van de Gemeenterekeningen Zuid-Holland
Nationaal Archief, Den Haag
Commissie Provincie Electriciteitsmaatschappij Voorne-Putten
Cie. Electriciteitsmij. Voorne-Putten
1920-1930
merendeel 1927-1928
32932
0.20 meter; 27 inventarisnummers.
Normale geschreven, getypte en gedrukte documenten, geen bijzondere handschriften.
Nationaal Archief, Den Haag
Provinciaal Bestuur Zuid-Holland / Commissie tot Onderzoek nopens het Beheer en de Organisatie van de Electriciteitsmaatschappij Voorne en Putten
Het archief bevat onder meer stukken betreffende door de commissie verzamelde gegevens over de gang van zaken bij de Electriciteitsmaatschappij 'Voorne en Putten', verslagen van de verhoren van de commissie van onderzoek, en het in 1928 door de commissie opgestelde rapport.
Archiefvorming
Geschiedenis van de archiefvormer
De commissie tot onderzoek nopens het beheer en de organisatie van de Electriciteitsmaatschappij 'Voorne en Putten', die op 19 september 1927 benoemd werd, bestond uit:
voorzitter:
mr. V.H. Rutgers, oud-minister van Onderwijs, Kunsten en Wetenschappen
secretaris:
A.J.J. van Gils, hoofdcommies ter provinciale griffie van Zuid-Holland
leden:
R.A. Dijker, lector aan de Nederlandse Handelsschool in Rotterdam en leider van het accountantskantoor W. Kreukniet c.a.
ir. F. Stokhuizen, hoofdingenieur der stedelijke fabrieken van Gas en Electriciteit te Leiden
Deze commissie werd ingesteld om onderzoek te doen naar vermeende fraude en mismanagement bij het Electriciteitsbedrijf na klachten hierover. Bovendien moest nagegaan worden of een doelmatige exploitatie kon worden bereikt met de bestaande organisatie van de Electriciteitsmaatschappij.
De commissie hoorde het personeel, de leden van het dagelijks bestuur, de raad van beheer en de aandeelhouders en liet hiervan een stenografisch verslag vervaardigen (inv.nr. 12-16). Verder werd een oproep in de krant geplaatst om inlichtingen te verschaffen (inv.nr. 23). Op deze oproep kwam echter geen enkele mededeling binnen. Ook werden lijsten van voor de directeur verrichte werkzaamheden aangelegd en enkele specifieke gevallen nader bestudeerd. Het accountantskantoor J. Moret kreeg de opdracht de fraude bij de Electriciteitsmaatschappij te onderzoeken. Op basis van al deze gegevens diende de commissie op 30 mei 1928 hun rapport in bij Gedeputeerde Staten.
Dat Gedeputeerde Staten dit onderzoek gelastten, kwam mede doordat de provincie als geldschieter en borg betrokken was bij de Electriciteitsmaatschappij.
Op 12 november 1928 werd de commissie ontbonden maar de financiën van de Electriciteitsmaatschappij bleven nog een aantal jaren onder controle van Gedeputeerde Staten. Het accountantskantoor J. Moret heeft tot 19[...] de balans en winst- en verliesrekening gecontroleerd.
Geschiedenis van het archiefbeheer
De verwerving van het archief
Overbrenging van een overheidsarchief
01.02.02; 3.02
Aanwijzingen voor de gebruiker
Openbaarheidsbeperkingen
Volledig openbaar.
Materiële beperkingen
Aanvraaginstructie
Openbare archiefstukken kunnen online worden aangevraagd en gereserveerd. U kunt dit ook via de terminals in de studiezaal van het Nationaal Archief doen. Om te kunnen reserveren dient u de volgende stappen te volgen:
U maakt een profiel aan op www.gahetna.nl, en logt vervolgens in
Via de archiefinventaris (alleen de beschrijvingen met rode nummers) selecteert u het gewenste archiefstuk door op de knop 'Reserveren' te klikken
In het volgende scherm geeft u aan op welke dag u het archiefstuk wilt inzien
Indien u zich bevindt in de studiezaal en een tafelnummer heeft ontvangen kunt u dit nummer vermelden. Als u geen tafelnummer heeft kunt u tafelnummer 777 laten staan
Vervolgens bevestigt u uw reservering door deze te versturen.
Verwant materiaal
Beschikbaarheid van kopieën
Afgescheiden archiefmateriaal
Lijst van de stukken die teruggeplaatst zijn in het archief van Gedeputeerde Staten van Zuid-Holland
11 oktober 1927 n° 34: benoeming van de leden van de commissie
11 oktober 1927 n° 6: voorstel tot benoeming van een stenograaf voor de verhoren
8 oktober 1927 n° 228: accountantsrapport van J. Moret over de administratie van het electriciteitsbedrijf tot 30 juni 1928
3 december 1928 n° 196: accountantsrapport van J. Moret over de administratie van het electriciteitsbedrijf tot 30 september 1928
18 december 1928 n° 60: bericht van ontvangst onkosten door twee leden der commissie
30 mei 1928 n° 344: rapport van de Commissie 'Rutgers'
18 juni 1928 n° 116: verzoek om het rapport te laten drukken
12 november 1928 n° 198: voorstel tot ontbinding van de commissie
11 juni 1929 n° 117: controle door J. Moret van de ontwerp balans en de verlies- en winstrekening over 1927
26 november 1928 n° 90: aanvullingen op de controle op de balans en winst- en verliesrekening over 1926, opgesteld door J. Moret
25 september 1928 n° 44: controle op de balans en verlies- en winstrekening over 1926, opsteld door J. Moret
16 december 1929 n° 58: controle op de administratie door J. Moret
18 juni 1929 n° 8: controle op de ontwerp-balans winst- en verliesrekening door J. Moret over 1927
18 november 1929 n° 320: controle op de ontwerp-balans winst- en verliesrekening door J. Moret over 1927
14 januari 1930 n° 74: controle op de ontwerp-balans winst- en verliesrekening door J. Moret over 1927
1 april 1930 n° 2: controle op de ontwerp-balans winst- en verliesrekening door J. Moret over 1927
14 april 1930 n° 164: controle op de ontwerp-balans verlies- en winstrekening over 1927-1929 door J. Moret
22 september 1930 n° 126: controle op de ontwerp-balans verlies- en winstrekening over 1927-1929 door J. Moret
22 december 1930 n° 299: controle op de ontwerp-balans verlies- en winstrekening over 1927-1929 door J. Moret
Beschrijving van de series en archiefbestanddelen
- Akte van instelling van een commissie tot onderzoek naar de technische en administratieve gang van zaken bij de Electriciteitsmaatschappij 'Voorne en Putten' door Gedeputeerde Staten van Zuid-Holland., 19 september 1927; 1; 1 stuk
- Akte van benoeming van A.A.J. van Gils, hoofdcommies ter Provinciale Griffie, tot secretaris van de commissie., 19 september 1927; 2; 1 stuk
- Gegevens verzameld door de commissie over de gang van zaken bij de Electriciteitsmaatschappij 'Voorne en Putten'., 3-24
  - Lijst van vergaderingen van het dagelijks bestuur, de aandeelhouders en de raad van beheer van de electriciteitsmaatschappij, 1920-1927, 3; 1 stuk
  - Lijsten van uitgaven aan vervoermiddelen, uitgegeven door de Electriciteitsmaatschappij, 1921-1926, 4; 1 omslag
  - Rapport opgemaakt ter verantwoording van de bouwkapitalen, 1922, 5; 1 katern
  - Jaarverslagen van de Electriciteitsmaatschappij, 1922-1925, 6; 4 katernen
  - Lijsten van werkzaamheden, die door het personeel opgegevan waren als werkzaamheden voor de directeur en door de boekhouder geboekt als distributiekosten, 1924-1927, 7; 1 omslag
  - Stukken betreffende 'Het geval B. Eberhardt', 1925-1926, 8; 6 stukken
  - Uittreksel uit de notulen van het dagelijks bestuur van de Electriciteitsmaatschappij betreffende het drankmisbruik door de boekhouder, 24 september 1926, 9
  - Rapporten vervaardigd door de accountant J. Moret over fraude bij de Electriciteitsmaatschappij, juli en augustus 1927, 10; 2 stukken
  - Correspondentie van de commissie van onderzoek om gegevens bij elkaar te krijgen, 28 september 1927-10 juli 1928, 11; 1 pak
  - Stenografische verslagen van de verhoren van de commissie van onderzoek., 12-15
    - 18 oktober 1927 in Brielle; genummerd 1-115, 12
    - 18 oktober 1927 in Brielle; genummerd 116-240, 13
    - 31 oktober 1927 in Brielle; genummerd 241-385, 14
    - 1 november 1927 in Brielle; genummerd 386-505, 15
  - Aantekeningen gemaakt van de verhoren op 10, 18 en 22 november in Den Haag, 1927, 16; 3 stukken
  - Rapporten van P. de Geus, lid van de raad van beheer van de Electriciteitsmaatschappij, en van W. Kapteyn, oudburgemeester van Oost-Voorne, over de toestand van de Electriciteitsmaatschappij, november 1927, 17; 2 stukken
  - Lijsten van leden van de raad van beheer, het administratief en het technisch personeel van de Electriciteitsmaatschappij, 1927, 18; 3 stukken
  - Aantekeningen omtrent het beheer, de financiën en het technisch gedeelte van de Electriciteitsmaatschappij, 1927, 19; 3 stukken
  - Overzicht van de inrichting van de boekhouden, 1927, 20; 1 katern
  - Voorlopige conclusies getrokken uit de verhoren en de onderzoeken, 1927, 1928, 21; 3 stukken
  - Aantekeningen van A.A.J. van Gils over de voortgang van het onderzoek, 1927, 1928, 22; 1 omslag
  - Concept-annonce geplaatst in dagbladen gelezen op Voorne-Putten met het verzoek inlichtingen te verschaffen over de Electriciteitsmaatschappij, 1928, 23; 1 stuk
  - Rapport over 'het geval Speelman', april 1928, 24; 1 stuk
- Lijst van vergaderdata van de commissie., 18 oktober-20 december 1927; 25; 1 stuk
- Concept-rapport, opgesteld door de commissie, met aanvullingen en wijzigingen., 1928; 26; 1 omslag
- Rapport, opgesteld door de commissie., 1928; 27; 1 katern